【裁判字號】    97,上易,271
【裁判日期】    970528
【裁判案由】    竊盜
【裁判全文】
臺灣高等法院高雄分院刑事判決         97年度上易字第271號
上  訴  人
即  被  告  乙○○
上列上訴人因竊盜案件，不服臺灣高雄地方法院96年度易字第38
86號中華民國97年2 月12日第一審判決（起訴案號：臺灣地方法
院檢察署96年度偵字第31799 號），提起上訴，本院判決如下：
    主  文
上訴駁回。
    事  實
一、乙○○於民國96年8 月21日晚間8 時15分許（起訴書誤載為
    18時25分），駕駛其所有車牌號碼4459-QR 號自小客車搭載
    另一名真實姓名、年籍不詳之成年男子，共同基於意圖為自
    己不法所有之犯意聯絡，在高雄市○○區○○街與鼎強街口
    ，推由該另一名真實姓名、年籍不詳之成年男子徒手打開甲
    ○○所有停放在該處車牌號碼YR-7619 號自小貨車之油箱蓋
    ，持抽油吸管以抽取方式竊取上開車輛油箱內之汽油，並以
    容量為20加侖之塑膠桶裝盛，待裝滿後旋即搭乘乙○○所駕
    駛之上開自小客車逃離現場。上情經顏宗雄目睹後記下車牌
    號碼，並以電話通知甲○○而報警循線查獲。
二、案經高雄市政府警察局三民第二分局移送臺灣高雄地方法院
    檢察署檢察官偵查起訴。
    理  由
壹、程序方面：
    按被告以外之人於審判外之陳述，雖不符刑事訴訟法第159
    條之1 至第159 條之4 規定，而經當事人於審判程序同意作
    為證據，法院審酌該言詞陳述或書面陳述作成時之情況，認
    為適當者，亦得為證據；當事人、代理人或辯護人於法院調
    查證據時，知有同法第159 條第1 項不得為證據之情形，而
    未於言詞辯論終結前聲明異議者，視為有前項之同意，同法
    第159 條之5 亦已明揭其旨。本案本院用以認定犯罪事實之
    被告以外之人之審判外之言詞及書面陳述，雖為傳聞證據，
    然檢察官及被告於原審及本院審理時，均同意為證據，且於
    本院言詞辯論終結前均未聲明異議，本院審酌該等陳述作成
    時之情況，均無何不適當之情形，是依上開規定均得作為證
    據。
貳、實體部分：
一、訊據被告乙○○固不否認車牌號碼4459-QR 號自小客車為其
    所有，且上開車輛均是其自己在駕駛，從未借給他人，及案
    發當天有經過案發現場等情，惟矢口否認有上開竊盜犯行，
    辯稱：伊並未竊取甲○○所有車牌號碼YR-7619 號自小貨車
    之汽油，因為伊有欠地下錢莊債務，而且當天警察來的時候
    沒有穿制服，伊看到很多人來，伊會害怕才逃跑云云。另上
    訴意旨辯稱：警詢、偵訊時，警方及檢察官問伊，伊回答經
    過現場的時間均是晚間6 時15分，原審法院認定伊當天經過
    現場的時間為晚間8 時15分，原審訊問係誤導伊；又目擊證
    人於警詢所稱目擊之時間為晚間6 時15分，於原審審理時則
    改稱係晚間8 時15分，則其目擊之時間已晚，天色已暗，當
    時倒垃圾的人應該很多，故證人有記錯的可能；再伊欠地下
    錢莊錢係伊個人行為，與父母無關，父母在家看電視沒有關
    門，亦屬正常，不能以此認定被告犯罪云云。經查：
  (一)被告乙○○與另一名姓名、年籍不詳之成年男子上揭共同竊
    取汽油之犯行，業據目擊證人顏宗雄於警詢中證稱：「我於
    96年8 月21日18時25分許，在高雄市○○區○○里○○路與
    鼎強街口等候垃圾車時，發現有一名男子手持抽油吸管及空
    汽油桶在一部白色貨車旁鬼鬼祟祟，不久即見該男子提著一
    桶汽油坐上停放在一旁之自小客4459-QR 號上，並依車主留
    在擋風玻璃上的聯絡電話詢問車主確定係竊嫌行竊汽油後通
    知其至派出所報案。」、「我看見該竊嫌行竊後隨即向鄰居
    借筆記下我確定車號無誤。但我只記得是深色車與該車很像
    。」、「當時竊嫌應有兩名，因我看見該竊嫌提著裝滿汽油
    的汽油桶及抽油吸管登上該4459-QR 號的右前乘客座後，該
    車隨即開走，所以竊嫌應有兩名。」等語（見偵查卷第12-1
    3 頁）；復於原審97年1 月29日審理時到庭具結證稱：「（
    你在96年8 月21日約晚上8 時15分，在高雄市三民區○○○
    ○○街口看到何事？）垃圾車是8 點25分才到，我在等垃圾
    車，我看到有人以塑膠桶及吸油管偷油後起來，然後他過馬
    路到對街坐另外一台車，我有跟在他後面，我看到車上還有
    另外一個人在開車，然後他們就開走了。後來我就打被偷油
    的汽車上車主的電話，車主來發現油被偷了，才報警。」、
    「（請庭上提示96年偵字第31799 號卷第20、21頁及23 頁
    ，詢問證人照片上該部汽車是否就是去偷油的車子？）第20
    、21頁是被偷油的車子，至於接應竊嫌的車子，我不記得車
    的顏色及車種，但是我看到後，有跟鄰居借筆將車號記起來
    ，所以我確認車號沒有錯。」、「（你說當時天色很暗，你
    是否有可能將車號記錯？）我有跑到車後去看，有看得很詳
    細。」等語（見原審卷第38- 39頁）。而顏宗雄與被告及被
    害人均無仇怨，而無故意誣陷被告之虞，且其所證除目擊之
    時間前後有所不符外，其餘部分則前後均相符合，而關於其
    目擊之時間，其警詢筆錄應係誤載，詳如後述，故顏宗雄上
    開所證，應可採信。另顏宗雄目擊犯行之時間雖為夜間，但
    依其所證，其於目擊後，且曾跑到作案車後去看，並立即向
    鄰居借筆，以筆記下作案之車牌號碼，而其所描述該作案自
    小客車之外觀，也與其所記下之車牌號碼之自小客車相符，
    故顏宗雄上開所記下作案自小客車之車號，當亦無誤認、誤
    記之虞。
  (二)又被害人甲○○於警詢時稱：「我於92年8 月21日16時50分
    許將該車停放在高雄市○○區○○里○○○○○街口，至96
    年8 月21日20時30分許，有乙名顏先生打電話至家中給我，
    告知我有目擊竊嫌駕駛4459-QR 號自小客車以油桶及抽油吸
    管竊取YR-7619 號自小貨之汽油。」、「當時我們剛抵達該
    址在下車之際該處有乙名抱著壹隻狗的男子便欲悄悄離去，
    警方正要向他盤查時他便拔腿就跑，經追逐後該人逃逸無蹤
    。再返回該址詢問坐在門口看電視之老人經查為乙○○的父
    親，該人稱乙○○不在家。但我在該址門口有看到4459-QR
    號自小客車且經我摸該車之引擎蓋還是熱的。」、「我原本
    油錶尚顯示有四分之三左右，現在只剩四分之一。大約遭偷
    走二十公升的九二汽油價值約新臺幣五百七十元。」等語（
    見偵查卷第10頁）；於偵查中證稱：「當天有一位顏先生打
    電話跟我父親，要我父親跟我聯繫，他說他有目擊一個人在
    抽我自小貨車油箱內的油，要我趕快報警。」、「警察陪同
    我去看時，確實減少，我不知道減少多少，但目擊的先生說
    ，對方抽了一桶約二十加侖的塑膠加水桶的量。」、「之後
    警察陪同我到被告住處，當時有發現那輛車，也有看到被告
    ，但被告看到我們就跑掉了，警察有在後面追，但是沒追上
    。」等語（見偵查卷第32頁）；復於原審97年1 月29日審理
    時到庭具結證稱：「（96年8 月21日晚上8 點30分是否有一
    位自稱顏先生打電話給你，告訴你說他有目擊竊嫌駕駛4459
    -QR 之自小客車，竊取你所有的YR-7619 號自小貨車的汽油
    ？）有這件事情。」、「（後來你如何處理？）我跑過去我
    車內看油表，發現油有少，我到派出所報警，因為有目擊證
    人提供車號給我，警察就查出車主是附近的人，就開警員自
    己的車帶同我前去車主家裡，接近時，就看到有人抱狗走出
    來，我們要下車時，他看到我們接近，人就跑掉了。當時我
    們並沒有說什麼話，後來警察就追上去，有叫他不要跑，說
    他跑沒有用，還是會抓到他的。後來追丟了，我們在他家門
    口遇到他的父親，警察先摸4459-QR 號汽車的引擎蓋，然後
    也叫我摸，我摸的時候引擎蓋也是熱熱的，然後就拍照。」
    、「（跑的人是否為在庭的被告？）是的。」、「（你的油
    表原來是顯示四分之三，後來顯示四分之一，你估計被偷20
    公升的汽油價值570 元，570 元是如何算出來的？）依據證
    人跟我講說是提一桶的量，一桶的量大概20公升左右，當時
    一公升92無鉛汽油約29元，所以算出來大約580 元。」等語
    明確在案（見原審卷第41、42頁）。而被害人上開陳述前後
    均相符合，且與目擊證人顏宗雄所證相符，被害人上開陳述
    ，自亦可採信。而被害人於警詢時即稱：於96年8 月21日20
    時30分顏先生打電話給伊等語，亦與顏宗雄於原審審理時所
    證：垃圾車是晚上8 時25分才到等語相符，而顏宗雄既係於
    晚間倒垃圾時發現上情，故本案之犯罪時間應係晚間8 時15
    分許，而非6 時15分許，顏宗雄警詢筆錄該時間之記載，應
    係誤載，應可認定。
  (三)綜上所述，被害人甲○○上開自小貨車內之汽油，係遭駕駛
    車牌號碼4459-QR 號自小客車之人與另一不詳姓名之成年男
    子所共同竊取之事實，應可認定。又上開車牌號碼4459-QR
    號自小客車之車主，經查為被告乙○○本人，有車牌號碼44
    59-QR 號汽車車籍查詢資料1 紙在卷可證（見偵查卷第28頁
    ），且為被告所是認，而被告所有上開車輛，平日均為被告
    自己在使用，從未借給他人，且案發地點係在被告家附近，
    案發當天被告亦有經過案發現場等情，迭經被告於警詢及原
    審審理中自承在卷（見偵查卷第5 頁、原審卷第23頁），且
    於96年8 月21日晚間8 時15分許案發不久，證人甲○○會同
    警方至被告家中查察時，在被告家門口有看到該自小客車，
    經警員及證人甲○○摸該車之引擎蓋還是熱的，亦據證人甲
    ○○迭於警詢及原審審理中證述明確，已如上述，再參以被
    告於甲○○會同警方至被告家中查察時，隨即疑有上開畏罪
    逃跑之情節，亦據證人甲○○證述如上。此外，復有證人顏
    宗雄指認車牌號碼4459-QR 號自小客車相片4 張（見偵查卷
    第22- 23頁）在卷可佐，堪認於96年8 月21日晚間8 時15分
    許，被告確有駕駛4459-QR 號自小客車搭載另一名真實姓名
    、年籍不詳之成年男子，至案發現場，以上開方法竊取甲○
    ○所有車牌號碼YR-7619號自小貨車內汽油之犯行。
  (四)至被告雖以前揭情詞置辯，惟查，縱被告於警詢、偵訊時，
    僅自承係於當日晚間6 時15分經過該處，而非於當日晚間8
    時15分經過該處，被告於原審審理時係誤以為原審法院係訊
    問當日晚間6 時15分許有無經過該處，但被告縱被告否認於
    當日晚間8 時15分許行經該處而有上開犯行，其竊盜犯行仍
    堪認定，業如上述，故被告此部分所辯，尚不足採。又證人
    甲○○會同警方至被告家中查察時，被告正要帶所飼養的狗
    外出溜狗一節，業據被告供承及證人甲○○證述在卷（見警
    卷第5 、6 、10頁，原審卷第42頁），且證人甲○○並證述
    當時被告父母坐在門口泡茶桌旁及被告父親在門口看電視，
    其與警察都是空手沒有帶東西，追被告回來時，警察有向被
    告父母表明身分，並告訴被告父母說伊汽油被偷，問車主是
    不是他們兒子，他們也沒有說有錢莊的人來找他兒子等情（
    見原審卷第43、44頁，偵查卷第10頁），倘如被告所辯，被
    告確係因積欠地下錢莊債務，之前地下錢莊已到被告家中多
    次，並表明要讓被告好看，則該段期間內，為逃避地下錢莊
    上門討債，被告及家人之心理上必定相當戒慎恐懼，以免地
    下錢莊進門逼償債務，然被告卻於其時出門溜狗，被告父母
    並將門戶洞開，坐在門口泡茶桌旁及在門口看電視，此舉皆
    常情有違，再者如上開證人所述，追回被告時，被告及其父
    母亦未曾提及被告係因遭地下錢莊追討債務始逃跑之情，是
    被告此部分所辯，尚無可採。綜上所述，本件被告犯罪事證
    明確，所辯均係卸責之詞，委無足採，其犯行應堪認定，應
    依法論科。
二、核被告所為，係犯刑法第320 條第1 項之竊盜罪。被告就上
    開犯行與姓名不詳之成年男子間有犯意聯絡及行為之分擔，
    為共同正犯，至於檢察官起訴事實認被告係單獨犯罪，因與
    證人顏宗雄之證述不符，故本院認定本件係被告與另一名真
    實姓名、年籍不詳之成年男子共同犯罪，起訴書未論共同竊
    盜，尚有未合，併此敘明。又因被告供稱上開車牌號碼4459
    -QR 號自小客車均是其自己在駕駛，從未借給他人，已如前
    述，故認定於案發當天係由被告駕駛上開自小客車，搭載並
    接應另一名真實姓名、年籍不詳之成年男子，而由另一名真
    實姓名、年籍不詳之成年男子下手行竊，亦併此敘明。
三、原審因而認定被告上開犯罪事證明確，而依刑法第28條、第
    320 條第1 項，刑法施行法第1 條之1 規定論科，並審酌被
    告年值青壯，竟貪圖私利，而與另一名真實姓名、年籍不詳
    之成年男子共同隨意竊取他人財物，破壞社會秩序，且犯罪
    後均未坦白承認，未見悔意，本不宜輕縱；惟考量被告所竊
    得之汽油為20加侖，價值僅約新臺幣580 元等一切情狀，而
    量處被告有期徒刑3 月，並斟酌被告為國中畢業，職業為水
    電工，家庭經濟狀況為小康等情，依刑法第41條第1 項前段
    規定，諭知以新臺幣1 千元折算1 日之易科罰金之折算標準
    ，以示懲儆。其認事用法，均無違誤，量刑亦稱妥適。被告
    上訴以上開情詞否認犯行，而指摘原審判決不當，為無理由
    ，應予駁回。
據上論斷，應依刑事訴訟法第368 條，判決如主文。
本案經檢察官李門騫到庭執行職務。
中    華    民    國    97    年    5     月    28    日
                  刑事第七庭    審判長法  官  莊飛宗
                                      法  官  孫啟強
                                      法  官  邱明弘
以上正本證明與原本無異。
不得上訴。
中    華    民    國    97    年    5     月    28    日
                                      書記官  曾允志
附錄本判決論罪科刑法條：
中華民國刑法第320條
（普通竊盜罪、竊佔罪）
意圖為自己或第三人不法之所有，而竊取他人之動產者，為竊盜
罪，處 5 年以下有期徒刑、拘役或 5 百元以下罰金。
意圖為自己或第三人不法之利益，而竊佔他人之不動產者，依前
項之規定處斷。
前二項之未遂犯罰之。


司法院資訊處製作；財團法人民間司法改革基金會備份。
